臺灣宜蘭地方法院刑事判決　　　　　　　100年度易字第422號
公　訴　人　臺灣宜蘭地方法院檢察署檢察官
被　　　告　林啟民
上列被告因違反毒品危害防制條例案件，經檢察官提起公訴（10
0 年度偵字第2035號），本院判決如下：
    主  文
林啟民持有第一級毒品，累犯，處有期徒刑陸月，如易科罰金，
以新臺幣壹仟元折算壹日。扣案之含有第一級毒品海洛因成分之
粉末（驗餘淨重零點零貳柒捌公克）沒收銷燬之，用以盛裝上述
粉末所用之分裝袋壹個沒收。
    事  實
一、林啟民曾因妨害自由等案件，經台灣嘉義地方法院以97年度
    易字第109 號判決判處有期徒刑3 月、3 月、罰金新台幣7,
    000 元，定應執行有期徒刑5 月確定，又因偽造文書等案件
    ，經本院以97年度訴字第227 號判決判處有期徒刑4 月、4
    月、3 月、3 月、3 月、3 月、3 月、3 月、3 月、3 月、
    3 月，定應執行有期徒刑2 年確定，上開數罪再經台灣嘉義
    地方法院以98年度聲字第875 號裁定定應執行有期徒刑2 年
    4 月確定，於民國97年12月5 日入監執行，甫於99年12月31
    日執行完畢出監（構成累犯）。詎仍不知悛悔，明知海洛因
    係毒品危害防制條例第2 條第2 項第1 款所規定之第一級毒
    品，不得非法持有，竟於某不詳時間，自台灣地區某地，取
    得第一級毒品海洛因1 包（淨重0.0329公克）而持有之，嗣
    於100 年2 月15日凌晨1 時30分許，林啟民搭乘林豈賢所駕
    駛之車牌號碼7189-JJ 號租賃用小客車，行經國道5 號公路
    南向29公里處（頭城收費站），經警攔檢查獲，並在林啟民
    所乘坐之位置上扣得其所持有之海洛因1 包（淨重0.0329公
    克）。
二、案經內政部警政署國道公路警察局第九警察隊報請台灣宜蘭
    地方法院檢察署檢察官偵查起訴。
    理  由
一、證據能力部分：被告以外之人於審判外之陳述，雖不符刑事
    訴訟法第159條之1至第159條之4之規定，而經當事人於審判
    程式同意作為證據，法院審酌該言詞陳述或書面陳述作成時
    之情況，認為適當者，亦得為證據；當事人、代理人或辯護
    人於法院調查證據時，知有刑事訴訟法第159條第1項不得為
    證據之情形，而未於言詞辯論終結前聲明異議者，視為有前
    項之同意，刑事訴訟法第159條之5定有明文。查本件作為認
    定事實所引用審判外之相關供述證據，固屬傳聞證據，惟公
    訴人及被告林啟民於審判期日均表示無意見而不予爭執，亦
    未聲明異議，審酌上開證據資料製作時之情況，尚無違法不
    當及證明力明顯過低之瑕疵，亦認為以之作為證據應屬適當
    ，揆諸前開規定，認前揭證據資料均有證據能力。至其餘資
    以認定被告犯罪事實之非供述證據，亦查無有何違反法定程
    式取得之情形，均認具有證據能力。
二、訊據被告矢口否認有何上開犯行，辯稱：伊不知道該包毒品
    是何人所有云云。經查：
  (一)於100 年2 月15日凌晨1 時30分許，為警在被告所搭乘之車
    牌號碼7189-JJ 號租賃用小客車內查獲之白色粉末1 包，經
    送慈濟大學濫用藥物檢驗中心以GC/MS 氣相層析質譜儀法確
    認檢驗結果，呈海洛因陽性反應（淨重0.0329公克），此有
    慈濟大學濫用藥物檢驗中心100 年2 月25日慈大藥字第1000
    22501 號鑑定書1 紙附卷可稽（見100 年度毒偵字第241 號
    卷第27頁），是前開時、地為警查獲扣案之白色粉末1 包確
    為第一級毒品海洛因，足堪認定。
  (二)被告雖否認上開毒品為其所有，惟觀諸被告於警詢時辯稱：
    伊不知道警方在伊所乘坐的客椅上所查獲之毒品海洛因1 包
    是何人所有，也不是伊的，伊去租賃該輛自用小客車時並未
    檢查車輛內部，也不知道海洛因為何會在伊所坐的椅子上，
    當時警方先查獲林豈賢通緝，林豈賢先被逮捕下車，伊後來
    下車，警方在伊的座位上查獲毒品海洛因1 包云云，於檢察
    官訊問時又稱：毒品是警察栽贓，警方查前案，認為伊的毒
    品案件很多，不可能沒有毒品，警方在車內搜索時，伊不在
    場，伊不知道毒品是何人所有云云，於本院100 年8 月20
    日訊問時又稱：搜到的毒品不是伊的，是林豈賢被通緝，林
    豈賢緊張把毒品丟到伊的座位上，警察搜索時，伊沒有在座
    位上云云，於本院準備程序時又稱：毒品不是伊的，毒品可
    能是林豈賢的，當天是林豈賢開車，因林豈賢遭通緝，林豈
    賢將身份證件交給警察時，警方發現林豈賢是通緝犯，林豈
    賢想要發動車輛逃跑，警察就打開副駕駛座的門，坐在伊的
    腿上抽車內鑰匙，警察叫伊下車，並且表示伊的位置有毒品
    ，當時伊與林豈賢都已經不在車上了，警察看伊有毒品的前
    科，就說毒品是伊的，伊不知道這包毒品到底是警察要栽贓
    伊的，或是林豈賢丟到伊的位置上的，伊之前是說林啟賢有
    可能因為被通緝而將毒品丟到伊的位置上，伊根本不知道毒
    品是何人的云云，於本院100 年12月14日審理時又供稱：員
    警許晉維看到林豈賢要將車子開走時，許晉維趕快開車門坐
    在伊的腿上拔鑰匙，當時已經有別的警員在後座搜索，警察
    搜到毒品以後才伊叫下車，當時伊並沒有看到毒品，直到警
    察局要做筆錄時，伊才有看到警察搜到的毒品，當時林豈賢
    有拿出2 張身份證出來，林豈賢不只是通緝犯，還有偽造文
    書，一定是林豈賢與警察串供要來陷害伊的云云，被告對於
    該包毒品究竟是林豈賢丟到其位置上，抑或員警栽贓，前後
    供述不一，被告之供述，顯不足採信。
  (三)據證人即查獲員警許晉維於檢察官訊問及本院審理時證述：
    當時伊是帶班的小隊長，伊帶了另外3 名同事執行路檢，伊
    將該輛自用小客車攔下來，當時駕駛是林豈賢，被告坐在副
    駕駛座，當時攔下該輛自用小客車時，林豈賢是靠左停，伊
    有先敲車窗，被告先搖下車窗，伊就探頭問是否有駕照，林
    豈賢猶豫一下，伊看林豈賢的眼神很不安，有想要逃跑的感
    覺，伊當時站在副駕駛座的車門旁，便馬上跳入副駕駛座的
    位置上，坐在被告的大腿上，趕快將鑰匙拔掉熄火，伊叫伊
    的同事快抓住林豈賢，伊的同事就先把林豈賢抓下去，先盤
    查林豈賢，發現林豈賢是通緝犯，再附帶搜索該輛自用小客
    車，伊也先請坐在副駕駛座之被告下車，被告下車後伊就在
    副駕駛座椅子上發現1 包海洛因，當時被告有跟伊求請，說
    他剛假釋出監，如果再犯會死掉，並推說毒品是林豈賢的，
    但是林豈賢表明他只是通緝犯，海洛因不關他的事情，之後
    伊將被告及林豈賢帶回隊上偵訊室，他們就改口說毒品不是
    他們的，查獲當時伊沒有看到林豈賢有將毒品丟到副駕駛座
    上的動作，伊不認識被告，也跟被告沒有任何仇怨糾紛等語
    （見100 年度偵字第2035號卷第15頁、16頁、100 年度易字
    第422 號卷第106 頁至第109 頁），核與員警所拍攝之查獲
    照片2 幀相符（見內政部警政署國道公路警察局刑案偵查卷
    宗第42頁），觀諸證人許晉維係值勤之員警，與被告素不相
    識，當無構陷被告之惡念存在，且經台灣宜蘭地方法院檢察
    署檢察官及本院告以偽證罪之處罰及命以具結後，當無虛偽
    陳述以誣陷被告之必要，是本件扣案之第一級毒品海洛因係
    被告下車後，員警在被告所乘坐之副駕駛座上查獲一情，應
    認屬實；又據證人林豈賢於本院審理時證述：該輛自用小客
    車是伊與被告於100 年2 月14日晚上9 時許一起去租來的，
    租來以後就是伊與被告一起乘坐，從租車到被警察查獲期間
    ，伊與被告都在一起，當晚去土城時，伊有開車去載伊的哥
    哥，當時有換成伊的哥哥開車，但是只有一小段距離而已，
    後來伊哥哥就下車了，伊哥哥也沒有坐副駕駛座，100 年2
    月15日1 時30分許，當時是伊開車搭載被告從台北回宜蘭，
    被告坐在副駕駛座上，警察將車道封閉臨檢，警察示意伊將
    車子停在路邊，並叫伊拿出身份證件，伊從皮包內拿出證件
    給警察後，結果警察一檢查，發現伊是通緝犯，就叫伊下車
    ，伊下車之後就靠在高速公路旁邊的牆壁上，被告隨後下車
    ，被告一下車就喊被警察栽贓，警察有問伊海洛因是何人的
    ，伊說伊不知道，伊沒有看到警察從何處找到該包海洛因，
    但是警察有說是從副駕駛座位上找到的，該包海洛因也不是
    伊丟給被告的等語（見100 年度易字第422 號卷第93頁至第
    98頁），可知上開自用小客車之副駕駛座當晚均為被告所乘
    坐，且佐以上開證人許晉維之證述可知，於查獲之過程中，
    證人許晉維均未見到證人林豈賢有將毒品丟到被告位置之動
    作，被告空言辯稱座位上所查獲之毒品係林豈賢所有一情，
    自屬無據。
  (四)又本件被告於100 年2 月15日為警查獲後，同日2 時30分許
    採集之尿液（尿液檢體編號：000000000 ），經送慈濟大學
    濫用藥物檢驗中心檢驗結果，呈鴉片類陰性反應，此有國道
    公路警察局第九警察隊偵辦毒品案件尿液檢體編號對照表、
    慈濟大學濫用藥物檢驗中心檢驗總表各1 紙在卷可稽（見內
    政部警政署國道公路警察局刑案偵查卷宗第36頁、100 年度
    毒偵字第241 號卷第19頁），而被告又否認查獲前曾施用第
    一級毒品海洛因，卷內復查無其他證據可資認定被告確有施
    用第一級毒品犯行，則檢察官就被告持有第一級毒品部分提
    起公訴，即屬有據。
  (五)至被告於本院100 年12月14日審理時雖另提出：希望可以將
    扣案之毒品外包裝送指紋鑑定云云，惟本案自查獲迄今已有
    10月餘，而該扣案之毒品外包裝亦經查辦員警、鑑定人員等
    人員碰觸，上面應已混合承辦人員之指紋，且本件事證已明
    ，自無送指紋鑑定之必要。
  (六)綜上所述，本件事證已臻明確，被告前揭所辯，無非臨訟飾
    卸之詞，委無足取。
三、核被告所為，係犯毒品危害防制條例第11條第1 項之持有第
    一級毒品罪。查被告持有第一級毒品海洛因之淨重，未逾5
    公克，自無加重其刑之餘地。又被告有犯罪事實欄所示之科
    刑及執行紀錄，有卷附臺灣高等法院被告前案紀錄表1 份可
    稽，其受有期徒刑之執行完畢後，5 年以內故意再犯有期徒
    刑以上之本罪，為累犯，應依刑法第47條第1 項之規定加重
    其刑。爰審酌被告素行非佳，其持有第一級毒品海洛因數量
    非鉅，暨犯後仍飾詞否認犯行，顯乏悔悟之心等一切情狀，
    量處如主文所示之刑，並諭知易科罰金之折算標準，以示懲
    儆。
四、扣案之含有第一級毒品海洛因成分之粉末（淨重0.0329公克
    ，取樣0.0051公克鑑驗，驗餘0.0278公克），應依毒品危害
    防制條例第18條第1 項前段規定，諭知沒收銷燬，盛裝上開
    粉末之分裝袋1 個，雖被告否認為其所有，惟該包毒品業經
    本院認定為被告所有，觀諸該分裝袋係用以包裝毒品以便於
    持有攜帶，為供
    本件犯罪所用之物，應係被告所有之物，應併依刑法第38條
    第1 項第2 款之規定宣告沒收。
據上論斷，應依刑事訴訟法第299 條第1 項前段，毒品危害防制
條例第11條第1 項、第18條第1 項前段，刑法第11條前段、第47
條第1 項、第41條第1 項前段、第38條第1 項第2 款，判決如主
文。
本案經檢察官陳錦雯到庭執行職務。
中    華    民    國   100    年    12    月    28    日
                  刑事第二庭  法  官  張淑華
以上正本證明與原本無異。
如不服本判決應於收受本判決後10日內向本院提出上訴書狀，並
應敘述具體理由。若未敘述理由者，應於上訴期間屆滿後20日內
向本院補提理由書狀(均須按他造當事人之人數附繕本)。
                              書記官  葉書毓
中    華    民    國   100    年    12    月    28    日
附錄本案論罪科刑法條
毒品危害防制條例第11條
持有第一級毒品者，處3年以下有期徒刑、拘役或新臺幣5萬元以
下罰金。
持有第二級毒品者，處2年以下有期徒刑、拘役或新臺幣3萬元以
下罰金。
持有第一級毒品純質淨重十公克以上者，處1年以上7年以下有期
徒刑，得併科新臺幣1百萬元以下罰金。
持有第二級毒品純質淨重二十公克以上者，處6月以上5年以下有
期徒刑，得併科新臺幣70萬元以下罰金。
持有第三級毒品純質淨重二十公克以上者，處3年以下有期徒刑
，得併科新臺幣30萬元以下罰金。
持有第四級毒品純質淨重二十公克以上者，處1年以下有期徒刑
，得併科新臺幣10萬元以下罰金。
持有專供製造或施用第一級、第二級毒品之器具者，處1年以下
有期徒刑、拘役或新臺幣1萬元以下罰金。